【裁判字號】    99,簡,26
【裁判日期】    990311
【裁判案由】    綜合所得稅
【裁判全文】
高雄高等行政法院簡易判決
                                        99年度簡字第26號
原      告  甲○○
被      告  財政部高雄市國稅局
代  表  人  陳金鑑 局長
上列當事人間綜合所得稅事件，原告不服財政部中華民國98年11
月23日台財訴字第09800470160號訴願決定，提起行政訴訟，本
院判決如下：
    主  文
原告之訴駁回。
訴訟費用由原告負擔。
    事實及理由
一、事實概要︰
    原告民國96年度綜合所得稅結算申報，短漏報配偶之營利及
    薪資所得計新臺幣（以下同）926,939元，經被告依法核定
    漏稅額70,907元，並按所漏稅額裁處0.2倍罰鍰14,181元。
    原告就罰鍰部分不服，申請復查結果，未獲變更；提起訴願
    ，亦遭決定駁回，遂提起本件行政訴訟。
二、本件原告主張︰
（一）97年5月14日13時原告至被告網路申報服務中心，由服務
      人員幫忙申報96年度綜合所得稅，且歷年來如是申報，皆
      無所誤，原告當時抱病前往，依法申報，亦想要申報無誤
      ，故96年度綜合所得稅，原告實無故意漏報之意圖，更無
      叫服務大隊工讀生剔除配偶全部所得來漏報，也希望盡自
      己所能讓申報無誤，讓自己成為優良合法之納稅人。
（二）工讀生乃被告為所得申報所遴選、訓練出來的，其所支領
      的薪資乃國家支付，工讀生代表的是行政機關的公權力與
      信任感，其服務便民之性質同等於公務人員，現卻將其過
      失卸責，歸於納稅人，實屬不當。
（三）原告96年底因胃癌開刀，胃切除3/4，97年5月14日申報所
      得稅時，乃精神不濟，故申報時須事事仰賴網路報稅中心
      服務人員，結算後，也曾問及服務大隊工讀生及在旁之國
      稅人員，會不會有錯，其看完後，都說電腦結算的不會有
      錯。依本人當時身體狀況，也只能完全信任公務機關服務
      人員及其公權力了，對被告報稅中心服務的信任，竟變成
      是原告最大之過失，實有不公。
（四）原告當時重病耗弱情境下，對代為申報之結算書，自顧不
      暇，實難以核對，絕無故意漏報配偶所得，被告更不該將
      服務人員電腦結算之過失轉移變成原告之過失，請依行政
      罰法第7條第1項所規定：「違反行政法上義務之行為，非
      出於故意或過失，不予處罰。」之規定，不予處罰等情，
      並聲明求為判決撤銷訴願決定及原處分。
三、被告則以︰
（一）「納稅義務人之配偶，及合於第17條規定得申報減除扶養
      親屬免稅額之受扶養親屬，有前條各類所得者，應由納稅
      義務人合併報繳。」「納稅義務人已依本法規定結算、決
      算或清算申報，而對依本法規定應申報課稅之所得額有漏
      報或短報情事者，處以所漏稅額2倍以下之罰鍰。」「違
      反行政法上義務之行為非出於故意或過失者，不予處罰。
      」分別為所得稅法第15條第1項前段、第110條第1項及行
      政罰法第7條第1項所明定。又「綜合所得稅納稅義務人依
      所得稅法第110條規定應處罰鍰案件，有下列情事之一者
      ，免予處罰：一、納稅義務人透過網際網路辦理結算申報
      ，其經調查核定短漏報之課稅所得，符合下列情形：‧‧
      ‧（二）屬納稅義務人依規定向財政部財稅資料中心或稽
      徵機關查詢，而該機關未能提供之所得資料。」為稅務違
      章案件減免處罰標準第3條所明定。又「綜合所得稅納稅
      義務人委託他人代為辦理所得稅結算申報，該申報對納稅
      義務人直接發生效力，如有漏報所得情事，自應依所得稅
      法第110條之規定論罰。」為財政部68年3月9日台財稅第3
      1493號函所明釋。
（二）原告96年度係以網際網路辦理結算申報，並於97年5月14
      日以臨櫃查調方式查詢96年度所得資料，查調其本人及配
      偶所得合計為2,489,761元，惟申報之所得總額僅為1,562
      ,822元，漏未將配偶薪資及營利所得926,939元合併申報
      ，系爭漏報所得原告於申報前已向被告查詢，被告並已提
      供，核無稅務違章案件減免處罰標準第3條規定免罰之適
      用。原告雖主張係委託被告工讀生代為申報，惟疏於核對
      ，難卸其過失責任。參諸首揭規定，漏稅之處罰並不以故
      意為限，過失亦應處罰，被告依規定論罰，並無不合等語
      ，資為抗辯。並聲明求為判決駁回原告之訴。
四、本件如事實概要欄所示之事實，有96度綜合所得稅網路結算
    申報國稅局審核專用申報書、查詢96年度所得資料紀錄、被
    告綜合所得稅核定通知書（96年度申報核定）、裁處書等附
    原處分卷可佐，並為兩造所是認，洵堪認定。茲就兩造之爭
    議論述如下：
（一）按「納稅義務人之配偶，及合於第17條規定得申報減除扶
      養親屬免稅額之受扶養親屬，有前條各類所得者，應由納
      稅義務人合併報繳。」「納稅義務人已依本法規定結算申
      報、決算或清算申報，而對依本法規定應申報課稅之所得
      額有漏報或短報情事者，處以所漏稅額2倍以下之罰鍰。
      」分別為所得稅法第15條第1項前段及第110條第1項所明
      定。
（二）次按「綜合所得稅納稅義務人依所得稅法第110條規定應
      處罰鍰案件，有下列情事之一者，免予處罰：一、納稅義
      務人透過網際網路辦理結算申報，其經調查核定短漏報之
      課稅所得，符合下列情形：‧‧‧（二）屬納稅義務人依
      規定向財政部財稅資料中心或稽徵機關查詢，而該機關未
      能提供之所得資料。」亦為稅務違章案件減免處罰標準第
      3條所明定。而該稅務違章案件減免處罰標準係財政部就
      稅務違章案件之處罰，本於其上級行政機關之地位，為簡
      化執行機關之個案行政裁量，依稅捐稽徵法第48條之2第2
      項規定訂定「裁量性準則」之行政規則，此標準係就各類
      違章行為之違章情節及危害情狀為整體之衡量，所訂定減
      輕或免予處罰之裁量基準，並未逾越母法之授權，本院得
      予援用。
（三）經查原告於辦理96年度綜合所稅網路結算申報時，其依規
      定以臨櫃查調方式，由被告所提供之查詢96年度所得資料
      紀錄第2頁，已載明原告配偶簡錦華之所得資料，而原告
      於申報時竟予漏報，其顯已違反上開所得稅法第15條第1
      項前段之規定，而其所漏報之簡錦華所得並非稅務違章案
      件減免處罰標準第3條所定「屬納稅義務人依規定向財政
      部財稅資料中心或稽徵機關查詢，而該機關未能提供之所
      得資料」之免罰情形，是被告依所得稅法第110條第1項予
      以裁罰，洵屬有據。
（四）原告雖爭執本件係被告工讀生協助原告申報時所漏報，不
      應由原告負責云云。然按「人民違反法律上之義務而應受
      行政罰之行為，法律無特別規定時，雖不以出於故意為必
      要，仍須以過失為其責任條件。但應受行政罰之行為，僅
      須違反禁止規定或作為義務，而不以發生損害或危險為其
      要件者，推定為有過失，於行為人不能舉證證明自己無過
      失時，即應受處罰」，為司法院釋字第275號解釋文所明
      示。上開所得稅法第110條第1項之處罰並未特別規定其責
      任條件，自應以行為人有故意或過失為責任條件。再按「
      債務人之代理人或使用人，關於債之履行有故意或過失者
      ，債務人應與自己之故意或過失，負同一責任。」為民法
      第224條前段所明定。基於同一法理，納稅義務人就其代
      理人或使用人為其履行申報應納稅捐之義務時，所發生之
      故意或過失，亦應與自己之故意或過失，負同一責任。且
      納稅義務人於選任代理人或使用人時本有注意義務，亦有
      監督其履行之權責，果疏於注意，致生漏稅之結果（違反
      納稅義務），亦構成過失，而應受行政罰。原告為本件申
      報之納稅義務人，本即有據實申報之注意義務，非謂委託
      他人代填，即可免除上開注意義務。是原告縱係委託被告
      之工讀生代填，於提出申報前亦應注意加以核對，其未詳
      予核對致生漏報，縱無故意，亦難卸過失之責，是原告之
      主張亦不可採。
五、綜上所述，原告之主張並不可採。原處分認事用法並無違誤
    。原告起訴意旨求為撤銷，為無理由，應予駁回，並不經言
    詞辯論為之。又本件事證已臻明確，兩造其餘主張核與判決
    之結果無影響，爰不逐一論述。
六、據上論結，本件原告之訴為無理由，依行政訴訟法第236條
    、第233條第1項、第98條第1項前段，判決如主文。
中    華    民    國    99    年     3    月   11     日
            高雄高等行政法院第二庭
                            法  官  吳  永  宋
以上正本係照原本作成。
如不服本判決，應於送達後20日內，向本院提出上訴狀並表明上
訴理由，如於本判決宣示後送達前提起上訴者，應於判決送達後
20日內補提上訴理由書（須按他造當事人人數附繕本）。
中    華    民    國    99    年     3    月   11     日
                            書記官  陳  嬿  如
附註：
行政訴訟法第235條（第1項、第2項）：
對於適用簡易程序之裁判提起上訴或抗告，須經最高行政法院之
許可。
前項許可，以訴訟事件所涉及之法律見解具有原則性者為限。


司法院資訊處製作；財團法人民間司法改革基金會備份。
